【裁判字號】    96,簡上更(一),3
【裁判日期】    971031
【裁判案由】    債務人異議之訴
【裁判全文】
臺灣臺北地方法院民事判決           96年度簡上更(一)字第3號
上  訴  人  丁○○
被上訴人    乙○○
                      之2
            甲○○
兼  共  同
訴訟代理人  丙○○
上列當事人間債務人異議之訴事件，上訴人對於民國94年9月19
日本院94年度北簡字第20283號第一審判決，提起上訴；經最高
法院第一次發回更審，本院於97年10月29日言詞辯論終結，判決
如下：
    主      文
原判決除確定部分外，關於撤銷本院九十四年度執字第二一八九
九號強制執行程序，自民國七十九年六月十六日起至清償日止，
按每百元日息壹角計算之違約金部分，暨該部分訴訟費用之裁判
均廢棄。
上開廢棄部分，被上訴人在第一審之訴駁回。
其餘上訴駁回。
第一、二審及發回前第三審訴訟費用，除確定部分外，由被上訴
人負擔十分之三，餘由上訴人負擔。
    事實及理由
一、被上訴人起訴主張：被上訴人之父母王憲次、王李麗真於民
    國72年1月2日，擔任連帶債務人，並以被上訴人為連帶保證
    人，向上訴人借款新臺幣（下同）44萬元，嗣王憲次、王李
    麗真屆期未清償上開借款，經臺灣基隆地方法院72年度訴字
    第612號確定判決，命王憲次、王李麗真、被上訴人應連帶
    給付上訴人44萬元，及自72年9月23日起至清償日止，按中
    央銀行核定放款利率計算之利息，及按每百元日息1角計算
    之違約金。嗣上訴人持上開判決聲請本院以94年度執字第
    21899號強制執行事件，執行被上訴人之財產，惟上訴人之
    借款債權已罹於15年之消滅時效，利息、違約金債權亦已罹
    於5年消滅時效，被上訴人自得拒絕給付，並依強制執行法
    第十四條規定，請求撤銷上開強制執行程序等語。原審認本
    院94年度執字第21899號強制執行程序，關於被上訴人應連
    帶給付自72年9月23日起至清償日止，按中央銀行核定放款
    利率計算之利息，及按每百元日息1角計算之違約金，已因
    被上訴人行使時效抗辯權而不得強制執行，應予撤銷，並駁
    回被上訴人其餘之請求，上訴人不服，就其敗訴部分，提起
    上訴，被上訴人則答辯聲明：上訴駁回。
二、上訴人則以：上訴人對王憲次、王李麗真、被上訴人取得前
    開判決，該判決於73年6月20日確定，該借款、利息、違約
    金債權均未罹於消滅時效，被上訴人不得撤銷前開強制執行
    程序，原審判決本院94年度執字第21899號強制執行程序，
    關於被上訴人應連帶給付自72年9月23日起至清償日止，按
    中央銀行核定放款利率計算之利息，及按每百元日息1角計
    算之違約金，應予撤銷，自有違誤，原審判決有關利息、違
    約金債權部分之判決，應予廢棄云云，資為抗辯。並對原審
    判決不利部分提起上訴，聲明：（一）原判決不利於上訴人
    部分廢棄。（二）上開廢棄部分，被上訴人在第一審之訴駁
    回。
三、兩造不爭執之事實：
（一）被上訴人之父母王憲次、王李麗真於72年1月2日，擔任連
      帶債務人，並以被上訴人等為連帶保證人，向上訴人借款
      四十四萬元借款，嗣王憲次、王李麗真屆期未清償上開借
      款，上開確定判決，命王憲次、王李麗真、被上訴人應連
      帶給付上訴人44萬元，及自72年9月23日起至清償日止，
      按中央銀行核定放款利率計算之利息，及按每百元日息1
      角計算之違約金，為兩造所不爭執，有該判決、確定證明
      書在卷可稽，亦經本院調閱上開執行卷宗，查閱屬實。
（二）臺灣基隆地方法院於72年11月30日為上揭確定判決，嗣上
      訴人於87年11月30日，持上開確定判決聲請基隆地院以87
      年度執字第3234號強制執行事件，執行王憲次、王李麗真
      、被上訴人之財產，因執行無效果，臺灣基隆地方法院於
      87年12月29日，核發債權憑證予上訴人，上訴人復於94年
      6月15日，持上開債權憑證聲請本院以94年度執字第21899
      號強制執行事件，執行被上訴人之財產，且上訴人之借款
      債權請求權並未罹於時效，為兩造所不爭執，有債權憑證
      、執行命令在卷足憑，亦經本院調閱上開執行卷宗，查閱
      屬實。
四、兩造爭執之爭點：
    本件兩造爭執之處，即在於系爭違約金債權是否已罹於消滅
    時效？
（一）按違約金之約定，為賠償給付遲延所生之損害，於債務人
      給付遲延時，債權人始得請求，既非定期給付之債務，其
      時效應為15年而非5年，原審認違約金，係按一定利率及
      遲延日數計算，應適用5年之時效，殊有未洽。
（二）查上訴人取得前開判決，曾於87年11月30日，聲請臺灣基
      隆地方法院以87年度執字第3234號強制執行事件，執行王
      憲次、王李麗真、被上訴人之財產，因上開債務人無財產
      可供執行，臺灣基隆地方法院於87年12月29日，核發債權
      憑證予上訴人，上訴人復於94年6月15日，持上開債權憑
      證聲請本院以94年度執字第21899號強制執行事件，執行
      被上訴人之財產，已如前述，此有聲請狀上之本院收文戳
      附於上開執行卷宗足憑，經調閱屬實，依前揭規定，上訴
      人於79年6月16日以前之違約金債權，已因15年不行使而
      消滅。則被上訴人主張上訴人於79年6月16日以前之違約
      金債權，已罹於消滅時效等語，即屬可取，上訴人辯稱上
      開違約金債權尚未罹於消滅時效云云，尚不足取。
（三）末按執行名義成立後，如有消滅或妨礙債權人請求之事由
      發生，債務人得於強制執行程序終結前，向執行法院對債
      權人提起異議之訴，強制執行法第14條第1項前段定有明
      文。本件上訴人於79年6月16日以前之違約金債權，已因
      15年不行使而消滅，則被上訴人依前開規定，請求本院94
      年度執字第21899號強制執行程序，超過自79年6月16日起
      至清償日止，按每百元日息1角計算之違約金部分，應予
      撤銷，自屬有據，其餘請求部分，不應准許。
五、綜上所述，被上訴人主張系爭違約金債權於79年6月16日以
    前之請求權，已罹於消滅時效，為可採，上訴人辯稱違約金
    債權未罹於時效，為不可採。從而，原判決除確定部分外，
    被上訴人依強制執行法第14條第1項前段規定，請求本院94
    年度執字第21899號強制執行程序，超過自79年6月16日起至
    清償日止，按每百元日息1角計算之違約金部分，應予撤銷
    ，洵屬正當，應予准許。逾此部分之請求，為無理由，應予
    駁回。原審就上開應准許部分，為上訴人敗訴之判決，自有
    未洽，上訴意旨就此部分指摘原判決不當，求予廢棄改判，
    為有理由。至上開不應准許部分，原審判決予以撤銷，核無
    違誤，上訴論旨就此部分，仍執陳詞，指摘原判決不當，求
    予廢棄，為無理由，應駁回其上訴。
六、本件事證已臻明確，兩造其餘主張、陳述及所提證據，經審
    酌與本院前揭判斷不生影響，毋庸再予審酌，併此敘明。
七、據上論結，本件上訴為一部有理由，一部無理由，依民事訴
    訟法第436條之1第3項、第450條、第449條第1項、第79條，
    判決如主文。
中    華    民    國    97    年    10   月    31     日
                   民事第三庭審判長法  官  丁蓓蓓
                                   法  官  黃書苑
                                   法  官  孫正華
以上正本係照原本作成。
如對本判決上訴，須於判決送達後20日內向本院提出上訴狀，同
時表明上訴理由，上訴理由須以適用法規顯有錯誤且所涉及之法
律見解具有原則上之重要性為限，經本院許可後提起第三審上訴
；如已於本判決宣示後送達前提起上訴者，應於判決送達後10日
內補具上訴理由。
中    華    民    國    97    年    10   月    31     日
                                   書記官  林秀娥


司法院資訊處製作；財團法人民間司法改革基金會備份。
